【裁判字號】    89,交簡上,72
【裁判日期】    900313
【裁判案由】    過失傷害
【裁判全文】
臺灣高雄地方法院刑事判決                        八十九年度交簡上字第七二號
    上  訴  人
    即 公訴 人  臺灣高雄地方法院檢察署檢察官
    被      告  丙○○
右上訴人因過失傷害案件，不服本院鳳山簡易庭八十九年度鳳簡字第六八八號中華民
國八十九年十月十一日第一審簡易判決（聲請簡易判決處刑案號：臺灣高雄地方法院
檢察署八十九年度偵字第一二一四九號），提起上訴，本院管轄第二審合議庭判決如
左：
        主  文
原判決撤銷。
丙○○過失傷害人，處拘役貳拾日，如易科罰金，以參佰元折算壹日，緩刑貳年。
        事  實
一、丙○○於民國八十八年十二月二十五日凌晨，駕駛車牌號碼Ｗ七─六五五二號自
    用小客車，沿高雄市鎮○路由東往西方向行駛，於同日凌晨二時十五分許，途經
    鎮海路與翠亨北路交叉路口時，本應注意車輛行至設有閃光紅燈之交叉路口，應
    減速接近，先停止於交岔路口前，讓幹道車優先通行後認為安全時，方得續行，
    而當時雖係晚上，惟天氣晴，夜間有照明，視距良好，道路舖有柏油，並無障礙
    物或其他缺陷，且依其智識、能力亦無不能注意之情事，詎其疏未注意減速接近
    並先停止於交岔路口，即貿然將自小客車駛入該路口，適有張永啟（原名甲○○
    ，於八十九年十月改名為張永啟）騎乘車牌號碼ＰＤＶ─四三五號重型機車，由
    高雄市○○○路由北往南方向行駛至前揭路口，亦疏未注意車輛行至設有閃光黃
    燈之交岔路口時，應減速接近，注意安全，小心通過，竟以時速約五十公里之速
    度前行，致兩車車頭擦撞，使張永啟人、車倒地，因而受有右手腕骨折脫位、右
    手肘關節骨折脫位、右骨骨折等傷害。丙○○於肇事後，即主動向據報前往現場
    處理且尚不知肇事者為何人之高雄市政府警察局前鎮分局前鎮派出所警員陳昱
    （原名乙○○）坦承肇事，並接受偵審裁判。
二、案經張永啟訴由高雄縣政府警察局前鎮分局移送臺灣高雄地方法院檢察署檢察官
    偵查起訴。
    理  由
一、訊據被告丙○○對於在右揭時、地駕駛自小客車，因疏未注意在前揭設有閃光紅
    燈之交岔路口，減速接近並先停止於路口，即貿然將自小客車駛入前揭交岔路口
    ，致與亦疏未注意減速慢行之張永啟所騎乘之機車擦撞，使張永啟人、車倒地，
    因而受有右手腕骨折脫位、右手肘關節骨折脫位、右骨骨折等傷害之事實，坦承
    不諱，核與告訴人張永啟於本院調查中指稱：伊沿翠亨北路由北向南行駛要往小
    港，伊是閃光黃要直行但未減速，當天沒有下雨，路口有路燈，視線還好，當
    時車速約五十公里，是機車前輪與被告汽車擦撞等語（見九十年一月九日訊問筆
    錄），大致相符，並有阮綜合醫院驗傷診斷證書正本乙紙、有警製測繪道路交通
    事故現場草圖、肇事現場照片八幀在卷可稽，被告前開自白，足堪採信。
二、按汽車行駛至交岔路口，其行進應遵守燈光號誌之指示，道路交通安全規則第一
    百零二條第二項第一款定有明文。次按閃光黃燈，表示車輛應減速通過，注意安
    全，小心通過；閃光紅燈表示「停車再開」，車輛應減速接近，先停止於交岔路
    口前，讓幹道車優先通行後認為安全時，方得續行，道路交通標誌標線號誌設置
    規則第二百十一條第一項亦有明文，此均為考領有適當駕駛執照之被告所應注意
    並能注意之義務，而肇事當時天侯晴、夜間有照明，道路鋪有柏油，乾燥無缺陷
    ，亦無任障礙物，視距良好，此為被告及告訴人供陳在卷，並有肇事現場照片附
    卷可參，再依被告之智識、能力等情，亦無不能注意之情事，詎被告丙○○疏未
    注意行經閃光紅燈號誌，應減速接近並先停止於交岔路口，即貿然通過該路口，
    致所駕駛自小客車與告訴人張永啟之機車擦撞，其駕駛行為有過失，至為顯然。
    雖告訴人張永啟行經閃光黃燈交岔路口疏未減速慢行，猶以時速約五十公里之速
    度貿然前行，致與被告自小客車擦撞，就本件車禍之發生亦有過失，惟此仍無卸
    於被告過失責任之認定。又告訴人張永啟確因本件車禍受有右手腕骨折脫位、右
    手肘關節骨折脫位、右骨骨折等傷害，此有阮綜合醫院驗傷診斷證明書一份在卷
    可憑，是被告之過失行為與告訴人張永啟之傷害間，顯有相當因果關係。本案事
    證已臻明確，被告過失傷害犯行堪以認定。末按告訴乃論之罪，告訴人於第一審
    言詞辯論終結前，得撤回其告訴，刑事訴訟法第二百三十八條第一項定有明文。
    經查，被告雖於八十九年九月十日本院簡易庭為第一審判決書前即與告訴人張永
    啟和解，惟告訴人並未向本院提出撤回告訴狀，揆諸前揭規定，雖告訴人於本院
    第二審調查中當庭以言詞撤回告訴，然告訴人既未在第一審言詞辯論終結前撤回
    告訴，其告訴之撤回並不合法，本院仍應予以審理，併此敘明。
三、核被告丙○○所為，係犯刑法第二百八十四條第一項前段之過失傷害罪。又查被
    告於肇事後，未被有偵查犯罪職權之機關或公務員發覺前，即主動向前往醫院處
    理之高雄市政府警察局前鎮分局前鎮派出所警員陳昱坦承肇事，業據證人陳昱
    於本院審理中結證明確，嗣並接受偵審裁判，合乎自首要件，應依刑法第六十
    二條前段規定，減輕其刑。原審據以論罪科刑固非無見，惟原審就被告自首及告
    訴人甲○○亦有前揭過失部分，漏未論及，且如前所述，被告於原審判決前暨上
    訴人上訴前，即與告訴人達成和解，上訴人循告訴人之聲請認被告不予理睬，量
    刑過輕云云，亦屬無據，然原判決既有可議，自應由本院將原判決撤銷另為改判
    。爰審酌被告犯罪所生之危害、告訴人亦與有過失，被告過失程度及已賠償告訴
    人，並經告訴人已具狀表明不再追究暨被告於犯罪後坦承犯行，態度良好等一切
    情狀，量處如主文所示之刑。又被告於犯罪後，刑法第四十一條於九十年一月四
    日修正，並於同月十日公布施行，有關易科罰金之部分，範圍擴大為最重本刑五
    年以下有期徒刑之罪，惟與被告所犯之罪比較後並不影響，依刑法第二條第一項
    前段之規定，應適用裁判時之刑法第四十一條第一項規定，並諭知易科罰金之折
    算標準，以資懲儆。末查被告前未曾受有期徒刑以上刑之宣告，有臺灣高等法院
    被告全國前案紀錄表一份附卷可稽，其於犯罪後，已深知悔悟，經此次科刑教訓
    後，理當知警惕而無再犯之虞，本院衡情認前開所宣告之刑，以暫不執行為適當
    ，爰併諭知緩刑二年，以啟自新。
據上論斷，應依刑事訴訟法第四百五十五條之一第一項、第三項、第三百六十九條第
一項前段、第三百六十四條、第二百九十九條第一項前段，刑法第二百八十四條第一
項前段、第六十二條前段、第二條第一項前段、第四十一條第一項、第七十四條第一
款，罰金罰鍰提高標準條例第一條前段、第二條，判決如主文。
中      華      民      國    九十      年      三      月     十三     日
                                臺灣高雄地方法院刑事第四庭
                                    審判長法  官  李 嘉 興
                                          法  官  程 克 琳
                                          法  官  廖 純 卿
右正本證明與原本無異。
不得上訴。
          書記官  林 孝 聰
中    華    民    國      九十      年      三      月        十三      日
附錄本案論罪科刑法條全文：
刑法第二百八十四條第一項前段。
因過失傷害人者，處六月以下有期徒刑、拘役或五百元以下罰金。致重傷者，處一年
以下有期徒刑、拘役或五百元下罰金。


司法院資訊處製作；財團法人民間司法改革基金會備份。
